【裁判字號】    99,訴,815
【裁判日期】    990430
【裁判案由】    藥事法
【裁判全文】
臺灣板橋地方法院刑事判決               99年度訴字第815號
公  訴  人  臺灣板橋地方法院檢察署檢察官
被      告  乙○○
選任辯護人  黃勝文律師
            彭珮瑄律師
上列被告因違反毒品危害防制條例案件，經檢察官提起公訴（99
年度偵字第2501號），因被告於本院準備程序中就被訴事實為有
罪之陳述，經合議庭評議後，裁定由受命法官獨任進行簡式審判
程式，判決如下：
    主  文
乙○○明知為禁藥而轉讓，累犯，處有期徒刑拾月，扣案附表一
編號二所示之物均沒收之。
    事  實
一、乙○○前曾於民國93年間因施用第二級毒品及持有第一級毒
    品案件，經本院以92年度訴字第1957號分別判處有期徒刑1
    年、4 月，並定應執行刑為有期徒刑1 年2 月，另因持有第
    二級毒品案件，經臺灣高等法院以93年度上訴字第3083號判
    處有期徒刑7 月確定，上開3 罪，經臺灣高等法院以94年度
    聲字第316 號定應執行刑為有期徒刑1 年8 月確定；另於94
    年間，因施用第二級毒品案件，經本院以94年度易字第713
    號判處有期徒刑8 月確定，其入監服刑，嗣於96年1 月5 日
    假釋出監，於96年4 月18日假釋期滿未經撤銷而視為執行完
    畢。詎猶不知悔改，其明知甲基安非他命係經行政院衛生署
    公告禁止使用，為藥事法所規範之禁藥，仍基於轉讓禁藥之
    犯意，於98年10月中旬某日晚上8 時許，以其所有之000000
    0000號行動電話與甲○○所使用之0000000000電話聯繫提供
    甲基安非他命事宜後，其前往相約之臺北縣土城市○○路附
    近某釣蝦場外，以原價轉讓相當新臺幣（下同）500 元後，
    轉讓約0.1 公克之甲基安非他命1 小包給甲○○1 次，甲○
    ○遂將前揭甲基安非他命帶回臺北縣板橋市○○路○ 段99巷
    2 弄8 號1 樓住處內，施用完畢。嗣經警於99年1 月5 日晚
    上9 時30分許，前往乙○○位於臺北縣板橋市○○街24號60
    2 號室之居所搜索，當場扣得附表一編號一所示之甲基安非
    他命2 小包及附表一編號二、三所示之行動電話共4 具及附
    表一編號四所示之吸食器1 組，始查悉上情。
二、案臺北市政府警察局刑事警察大隊移送臺灣板橋地方法院檢
    察署檢察官偵查起訴。
    理  由
壹、程序部分：
    按除被告所犯為死刑、無期徒刑、最輕本刑為三年以上有期
    徒刑之罪或高等法院管轄第一審案件者外，於第一次審判期
    日前之準備程序進行中，被告先就被訴事實為有罪之陳述時
    ，審判長得告知被告簡式審判程序之旨，並聽取當事人、代
    理人、辯護人及輔佐人之意見後，裁定進行簡式審判程序，
    刑事訴訟法第273 條之1 第1 項定有明文。經核本件被告乙
    ○○所犯係死刑、無期徒刑、最輕本刑為三年以上有期徒刑
    以外之罪，其於準備程序中就被訴之事實為有罪陳述，經法
    官告知簡式審判程序之旨，並聽取公訴人、被告及辯護人之
    意見後，本院爰依首揭規定，合議裁定由受命法官獨任進行
    簡式審判程序，合先敘明。
貳、認定犯罪事實所憑之證據及理由：
一、上開犯罪事實，業據被告乙○○於本院準備程序及審理中坦
    認不諱（見本院卷第33、36頁），並有證人甲○○於警詢及
    偵查中證述明確（見99年度偵字第2501號偵查卷宗第29、31
    、146 至148 頁），復有臺北市政府警察局刑事警察大隊搜
    索扣押筆錄、扣押物品目錄表1 份、臺北市政府警察局鑑驗
    通知書1 紙在卷可稽（見同上偵查卷宗第37至42、164至165
    頁），另有附表一編號一所示之白色透明晶體2 小包及附表
    一編號二所示之行動電話1 具扣案足資佐證，而附表一編號
    一所示扣案之白色結晶2 小包（總淨重3.23公克，取樣0.02
    公克鑑定用罄，驗餘總淨重3.21公克），經送請臺北市政府
    警察局鑑定結果，該白色透明結晶2 小包含第二級毒品甲基
    安非他命成分，此有臺北市政府警察局99年1 月20日北市鑑
    毒字第010 號鑑驗通知書1 紙在卷可按（見同上偵查卷宗第
    165 頁）。
二、被告乙○○於偵查中及本院審理中均表示並未賺取差價之情
    （見同上偵查卷宗第158 頁及本院卷第36頁），本案既無證
    據可證被告乙○○之前開行為確係為賺取差價而生，自亦無
    從認定此為販賣行為，復查無得援為認定交付毒品時確存有
    營利意圖及賺取價差行為之相關證據，且在以原價甚或低於
    原價有償轉讓毒品之情形，若未特別指明，轉讓人或受轉讓
    人以「買」或「賣」敘述其等之交易情形，並未乖離一般人
    所理解之中文文義，準此，本案尚無由單以證人甲○○曾提
    及向被告買毒品之證詞，便遽為斷定被告存有販賣甲基安非
    他命之行為。至按所謂販賣毒品行為，若係行為人基於營利
    之目的而販入毒品者亦屬之，然本案既亦無其他證據可資佐
    證被告乙○○於購入嗣後交付甲○○之甲基安非他命前，即
    已有意圖賺取差價以為營利之意思，況公訴人對本案係以轉
    讓罪名起訴，足認被告乙○○自白轉讓禁藥與事實相符，本
    件事證明確，犯行洵堪認定。
三、按第二級毒品MDMA、MDA 、安非他命及甲基安非他命等成分
    均屬安非他命類藥品，業經行政院衛生署75年7 月11日衛署
    藥字第597627號公告，為有效管理安非他命類藥品與其衍生
    物之冊類及其製劑，重申公告禁止使用，而認均屬藥事法規
    範之禁藥。而藥事法第83條第1 項係於93年4 月21日修正公
    布，同年月23日施行，為毒品危害防制條例之後法，且藥事
    法第83條第1 項之法定刑為7 年以下有期徒刑，得併科新臺
    幣500 萬元以下罰金，與毒品危害防制條例第8 條第2 項之
    法定刑為6 月以上，5 年以下有期徒刑，得併科新臺幣70萬
    元以下罰金相較後，以藥事法第83條第1 項之法定刑為重。
    又以毒品之範圍尚包括影響精神物質與其製品，而藥事之管
    理，亦非僅止於藥品之管理，毒品未必均係經公告列管之禁
    藥，禁藥亦非必均為毒品，毒品危害防制條例與藥事法二者
    ，並無必然之特別法與普通法關係。是除有轉讓之第二級毒
    品達毒品危害防制條例第8 條第6 項之一定數量，經依法加
    重後之法定刑較藥事法第83條第1 項之法定刑為重之情形外
    ，因藥事法第83條第1 項為後法，且為重法，二者有法條競
    合關係，應優先適用藥事法處罰。又被告乙○○雖應允轉讓
    給甲○○之甲基安非他命數量為0.1 公克，惟實際轉讓之數
    量不詳，但衡常一般施用毒品單次施用甲基安非他命之數量
    ，要無須達毒品危害防制條例第8 條第6 項規定加重其刑之
    5 公克以上，是揆諸前揭規定與說明，被告上開轉讓安非他
    命之行為，應依藥事法第83條第1 項之轉讓禁藥罪論處，應
    予敘明。核被告乙○○所為，係違反藥事法第83條第1 項之
    轉讓禁藥罪。又其轉讓第二級毒品甲基安非他命前後持有第
    二級毒品甲基安非他命之低度行為，應為轉讓之高度行為所
    吸收，不另論罪。被告前有如事實欄所述之犯罪科刑及執行
    情形，此有臺灣高等法院被告前案紀錄表1 份在卷可稽，其
    於有期徒刑執行完畢後，5 年以內再故意犯本罪，應依刑法
    第47條第1 項規定論以累犯，並加重其刑。爰審酌被告有償
    之轉讓第二級毒品給甲○○，危害社會治安非微，且斟酌其
    素行、犯罪之動機、目的、手段、生活狀況、智試程度及犯
    罪後坦承犯行等一切情狀，量處如主文所示之刑。至檢察官
    雖請求量處有期徒刑6 月，惟藥事法第83條第1 項為毒品危
    害防制條例第8 條第2 項之特別法，考量毒品危害防制條例
    第8 條第2 項之法定刑為6 月以上，5 年以下有期徒刑，得
    併科新臺幣70萬元以下罰金，且被告乙○○為累犯之情況，
    檢察官具體求刑，猶嫌稍輕，併此敘明。
四、有關沒收部分：
  (一)扣案附表一編號二所示0000000000之行動電話1 具（含SIM
    卡1 張），被告於本院審理中供承係其所有，並供交付毒品
    聯絡用（見本院卷第37頁），且有通訊監聽譯文1 件可佐，
    參以行動電話之服務需以SIM 卡為使用介面，各該公司於出
    租行動電話門號予者消費使用時，即同時提供SIM 卡給消費
    者做為門號使用之介面，故於各該公司接受消費者申辦門號
    並將該門號開通上線時，各該公司即將SIM 卡之所有權移轉
    於消費者，於退租或拆機時不需繳回，故本件前開SIM 卡應
    屬被告所有甚明，承上，足認0000000000之行動電話1 具（
    含SIM 卡1 張）確實均係被告所有，並供本件犯罪所用之物
    ，應依刑法第38條第1 項第2 款之規定宣告沒收。
  (二)按沒收係附隨於主刑，必該沒收物品與其所宣告主刑，具有
    關連性，方能諭知沒收（最高法院87年度臺上字第1678號判
    決意旨參照）。查本案被告經檢察官起訴並經本院論罪科刑
    之犯行僅有轉讓禁藥犯行，被告乙○○被查獲扣案之物品雖
    尚有如附表一編號一所示之甲基安非他命2 小包，固皆屬違
    禁物，但皆與本案宣告之主刑無關連性，揆諸前揭說明，尚
    不得於本件判決宣告沒收，應由檢察官另行偵查或聲請，附
    此敘明。另扣案之附表一編號三及四所示之物，雖係被告乙
    ○○所有，然非供本件犯罪所用之物，業據被告於本院審理
    中供述甚詳（見本院卷第36頁），亦無其他積極證據堪認與
    本件犯罪有何關連，爰不宣告沒收。
據上論斷，應依刑事訴訟法第273 條之1 第1 項、第299 條第1
項前段，藥事法第83條第1 項，刑法第11條前段、第47條第1 項
、第38條第1 項第2 款，判決如主文。
本案經檢察官簡志祥到庭執行職務。
中    華    民    國    99    年    4     月    30    日
                  刑事第一庭    法  官  連雅婷
以上正本證明與原本無異
如不服本判決應於送達後10日內向本院提出上訴狀
                                書記官  郭晉良
中    華    民    國    99    年    4     月    30    日
附表一
  ┌──┬────────┬─────────────┬───────────┐
  │編號│    品    項    │     數量或重量           │  鑑  定  書  文  號  │
  ├──┼────────┼─────────────┼───────────┤
  │一  │甲基安非他命    │貳小包（含包裝袋貳只），總│臺北市政府警察局99年1 │
  │    │                │淨重3.23公克，取樣0.02公克│月20日北市鑑毒字第010 │
  │    │                │鑑定用罄，驗餘總淨重3.21公│號鑑驗通知書1 紙。    │
  │    │                │克。                      │                      │
  ├──┼────────┼─────────────┼───────────┤
  │二  │電話號碼00000000│壹具                      │                      │
  │    │86之行動電話（內│                          │                      │
  │    │含SIM 卡壹張）  │                          │                      │
  ├──┼────────┼─────────────┼───────────┤
  │三  │電話號碼00000000│參具                      │                      │
  │    │26、0000000000及│                          │                      │
  │    │0000000000之行動│                          │                      │
  │    │電話（內含SIM 卡│                          │                      │
  │    │各壹張）        │                          │                      │
  ├──┼────────┼─────────────┼───────────┤
  │四  │吸食器          │壹組                      │                      │
  └──┴────────┴─────────────┴───────────┘
附錄本案論罪科刑法條全文：
明知為偽藥或禁藥，而販賣、供應、調劑、運送、寄藏、牙保、
轉讓或意圖販賣而陳列者，處7 年以下有期徒刑，得併科新臺幣
500 萬元以下罰金。
犯前項之罪，因而致人於死者，處7 年以上有期徒刑，致重傷者
，處3 年以上12年以下有期徒刑。
因過失犯第1 項之罪者，處2 年以下有期徒刑、拘役或科新臺幣
30萬元以下罰金。
第1項之未遂犯罰之。

司法院資訊處製作；財團法人民間司法改革基金會備份。
